【裁判字號】    99,訴,924
【裁判日期】    990716
【裁判案由】    偽造文書等
【裁判全文】
臺灣臺北地方法院刑事判決               99年度訴字第924號
公  訴  人  臺灣臺北地方法院檢察署檢察官
被      告  乙○○
上列被告因偽造文書等案件，經檢察官提起公訴（99年度偵字第
11716 號），因被告於準備程序中為有罪陳述，經本院合議庭裁
定適用簡式審判程序審理，判決如下：
    主  文
乙○○共同行使偽造公文書，足以生損害於公眾及他人，累犯，
處有期徒刑壹年貳月。扣案如偽造之「台北地檢署監管科收據」
、「中華民國法務部監管科書記官張國豪識別證」各乙張及行動
電話貳支（0000000000號、0000000000號，均含SIM 卡）均沒收
。
    事實及理由
一、犯罪事實及證據均引用檢察官起訴書所載（詳如附件）。
二、本件被告係於使用偽造公文書實行詐欺行為之當時遭查獲，
    就詐欺行為而言，雖屬未遂，惟就行使偽造公文書之犯行，
    仍屬既遂。而被告之行為，係犯刑法第339 條第3 項、第1
    項之詐欺未遂罪；第216 條、第211 條之行使偽造公文書罪
    ；第216 條、第212 條之行使偽造特種文書罪；第218 條之
    偽造公印罪；第158 條第1 項之僭行公務員職權罪。被告以
    一行為同時犯數罪名，為想像競合犯，應從一重依行使偽造
    公文書罪論處。被告與真實姓名年籍不詳綽號「小白」等人
    所組成之犯罪集團成員間，有共同之犯意聯絡與行為分擔，
    均為共同正犯。
三、本件扣案如偽造之「台北地檢署監管科收據」（參見99年偵
    字第11716 號卷第37頁）及99年5 月3 日之「中華民國法務
    部監管科書記官張國豪識別證」各乙張（上揭卷第38頁），
    為偽造之公文書；與行動電話貳支（0000000000號、
    0000000000號，均含SI M卡），均為被告供犯罪使用之物，
    應依刑法第38條第1 項第2 款、第3 項規定沒收之。上開偽
    造之「台北地檢署監管科收據」上含有偽造之「臺灣省臺北
    地檢署印」字樣之公印文一枚，雖為偽造之公印文，然該公
    文書既經沒收，則其上之印文已附隨於內，即無庸再依刑法
    第219 條規定沒收。惟既然有該公印文，則必然附隨有偽造
    該公印章，且無證據證明該印章已滅失不復存在，是該公印
    章雖未扣案，又無從隨同偽造之公文書併同沒收，自仍應依
    刑法第219 條規定予以宣告沒收。
四、又「被害人甲○○前於99年5 月3 日上午9 時許，因受到詐
    欺集團之詐欺而交付新台幣68萬元」之事實，固有被害人甲
    ○○警詢筆錄及被害人所檢具之臺灣臺北地方法院檢察署刑
    事傳票（參見99年偵字第11716 號卷第41頁）及99年5 月3
    日之台北地檢署監管科收據乙紙（上揭卷第42頁）附卷可稽
    ，惟與本案所起訴被告乙○○於99年5 月12日所遭查獲參與
    之犯罪事實，依其時間、地點並非同一。而上開被害人於99
    年5 月3 日之被害事實，依檢察官起訴書所載意旨並未併同
    起訴，此參諸起訴書係以被告所涉為詐欺未遂罪名即明（因
    被告乙○○係於99年5 月12日意圖拿取被害人所交付之40萬
    元時遭警逮捕）。而依卷附事證與被告乙○○在本案之供述
    ，伊參與犯罪集團不過二、三日，對被害人於99年5 月3 日
    曾交付68萬元一節並不知情，也未參與等語以觀，本院基於
    不告不理與一罪一罰之原則，自無從逕就被害人前所交付68
    萬元一節於本案進行調查。是有關被告乙○○有無另涉99年
    5 月3 日之犯行（或係共同正犯間之犯意過剩行為，被告無
    庸負責）尚待檢察官另行依法偵查，而99年偵字第11716 號
    卷第41頁、第42頁所附之「臺灣臺北地方法院檢察署刑事傳
    票」及「99年5 月3 日台北地檢署監管科收據」各乙紙，雖
    亦有合理之懷疑應係犯罪集團所偽造，惟自無從於本案併行
    宣告沒收，而有待檢察官另行依法處理，併此敘明。
五、末按，被告有多項犯罪前科，其於97年間因違反毒品危害防
    制條例等罪，經苗栗地方法院、屏東地方法院分別以96年易
    字第984 號、97年易字第707 號判決，判處有期徒刑8 月、
    10 月 確定，而於98年6 月19日縮短刑期假釋出監，同年9
    月7 日假釋期滿未經撤銷，視為執行完畢，此有台灣高等法
    院被告前案紀錄表1 紙在卷足憑，是其於受有期徒刑之執行
    完畢後5年 以內，再犯本件有期徒刑以上之罪，依刑法第47
    條第1 項規定，構成累犯，應加重其刑。又本件被告於查獲
    當時有隨身帶新台幣8 萬4 千1 百元併遭扣案，且於警詢
    中供稱是該金錢是伊自己所有，係供繳納房貸使用等語。而
    本件被告於查獲當時係遭警員當場查獲，斯時被害人所帶
    之40萬元尚未交付，而屬詐欺未遂，從而該部分之金額既非
    被害人所交付，被告所辯該金錢係屬被告所有等語，尚非不
    堪採信。惟該部分金額既屬被告所有，且難認係供犯罪使用
    或因犯罪所生、所得之物，依法本應於本案判決確定後發還
    被告取回，惟因被告於本院審理中，對本案之犯行已明確表
    示有悔恨之心，且對被害人之損失亦深感歉意，而於審理中
    已當庭表示願將上開扣案之8 萬4 千1 百元贈與被害人，並
    將未來其可向法院取回扣案金額之權利，無條件轉讓予被害
    人取得，且當庭書寫授權書一紙交付被害人持有，俾憑未來
    得以向法院收取，以上有本院99年6 月29日審理筆錄乙紙在
    卷可憑。是證被告其犯行固然具有惡性，然對被害人已為部
    分之補償，且犯罪後態度尚佳，而足供本院依刑法第57條規
    定作為量刑之參考。
六、應適用之法條：
  (一)刑事訴訟法第273 條之1 第1 項，第299 條第1 項前段、第
    310 條之2 、第454 條第1 項、第2 項。
  (二)刑法第28條、第216 條、第211 條、第212 條、第339 條第
    3 項、第1 項、第218 條、第158 條第1 項、第55條、第47
    條第1 項、第219 條、第38條第1 項第2 款、第3 項。
  (三)刑法施行法第1條之1。
七、本判決係依刑事訴訟法第310 條之2 、第454 條第1 項製作
    ，依法僅記載當事人欄、主文、犯罪事實、證據名稱以及應
    適用之法條。其中犯罪事實及證據部分，準用同法第454 條
    第2項 規定，逕引用起訴書所載。
八、如不服本件判決，得自收受送達之日起10日內，向本院提起
    上訴。
本案經檢察官柯木聯到庭執行職務。
中    華    民    國    99    年    7     月    16    日
                  刑事第十二庭  法  官  楊台清
以上正本證明與原本無異。
如不服本判決應於收受送達後10日內向本院提出上訴書狀，並應
敘述具體理由；其未敘述上訴理由者，應於上訴期間屆滿後20日
內向本院補提理由書（均須按他造當事人之人數附繕本）「切勿
逕送上級法院」。告訴人或被害人如對於本判決不服者，應具備
理由請求檢察官上訴，其上訴期間之計算係以檢察官收受判決正
本之日期為準。
                                 書記官 劉子豪
中    華    民    國    99    年    7     月    16    日
附錄本案論罪科刑法條全文：
中華民國刑法第216條
（行使偽造變造或登載不實之文書罪）
行使第210 條至第215 條之文書者，依偽造、變造文書或登載不
實事項或使登載不實事項之規定處斷。
中華民國刑法第211條
（偽造變造公文書罪）
偽造、變造公文書，足以生損害於公眾或他人者，處1 年以上7
年以下有期徒刑。
中華民國刑法第212條
（偽造變造特種文書罪）
偽造、變造護照、旅券、免許證、特許證及關於品行、能力服務
或其他相類之證書、介紹書，足以生損害於公眾或他人者，處1
年以下有期徒刑、拘役或3 百元以下罰金。
中華民國刑法第339條
（普通詐欺罪）
意圖為自己或第三人不法之所有，以詐術使人將本人或第三人之
物交付者，處5 年以下有期徒刑、拘役或科或併科1 千元以下罰
金。
以前項方法得財產上不法之利益或使第三人得之者，亦同。
前二項之未遂犯罰之。
中華民國刑法第218條
（偽造盜用公印或公印文罪）
偽造公印或公印文者，處 5年以下有期徒刑。
盜用公印或公印文足以生損害於公眾或他人者，亦同。
中華民國刑法第158條
（僭行公務員職權罪）
冒充公務員而行使其職權者，處3 年以下有期徒刑、拘役或5百
元以下罰金。
冒充外國公務員而行使其職權者，亦同。
中華民國刑法第219條
（沒收之特例）
偽造之印章、印文或署押，不問屬於犯人與否，沒收之。

司法院資訊處製作；財團法人民間司法改革基金會備份。
